臺灣桃園地方法院民事判決　　　　　　100年度家訴字第273號
原　　　告　游春錦
訴訟代理人　游文華律師
複　代理人　梁瑞琳
被　　　告　廖靖文
訴訟代理人　王美惠
上列當事人間請求確認婚姻關係存在事件，本院於民國100 年12
月13日言詞辯論終結，判決如下：
    主      文
確認兩造間婚姻關係存在。
訴訟費用由被告負擔。
    事實及理由
壹、程序方面：
    按確認法律關係之訴，非原告有即受確認判決之法律上利益
    者，不得提起之，民事訴訟法第247 條第1 項前段定有明文
    。所謂即受確認判決之法律上利益，係指法律關係之存否不
    明確，原告主觀上認其在法律上之地位有不妥之狀態存在，
    且此種不妥之狀態，能以確認判決將之除去者而言，最高法
    院52年臺上字第1240號判例意旨足資參照。經查，本件原告
    既主張兩造間因離婚無效而致婚姻關係仍然存在，則原告與
    被告間於私法上之身分關係即非明確，就原告基於身分法上
    對被告之權利義務均難謂無影響，而此種不安之狀態並得以
    確認判決除去，故本件應認原告有即受確認判決之法律上利
    益而得提起本件確認之訴，此先敘明。
貳、實體方面
一、原告主張：兩造原為夫妻，於民國97年3 月26日因故簽署離
    婚協議書，並於97年3 月27日向桃園縣中壢市戶政事務所辦
    理離婚登記。惟兩造離婚協議書上所載之證人余廉成、陳蕙
    珍，並未於兩造簽署離婚協議書時在場，且與兩造均不相識
    ，是兩造上開離婚登記自不發生離婚之效力，為此提起本訴
    等語，並聲明求為判決如主文第1 項所示。
二、被告則以：伊確實不認識離婚協議書之二位證人，二位證人
    亦不曾見過原告，且證人並未向原告求證是否想要離婚，然
    離婚協議書上二位證人之簽名，係二位證人所親為，僅二位
    證人之印章係伊自行刻印後並用印於離婚協議書上。當初是
    原告同意要離婚，且兩造亦同意由不認識之人擔任離婚之證
    人，二位證人係訴外人徐立行幫伊找的等語，資為抗辯。並
    聲明：原告之訴駁回。
三、經查，兩造於97年3 月26日曾辦理離婚登記之事實，業據原
    告提出戶籍謄本、離婚協議書為證，並為被告所不爭執，可
    信為真實。又原告主張離婚協議書上證人余廉成、陳蕙珍之
    印章並非余廉成、陳蕙珍本人親自用印，且二位證人均未親
    見或親聞兩造有離婚真意乙節，亦為被告所不否認，是原告
    主張之事實堪信為真實。
四、按兩願離婚，應以書面為之，有二人以上證人之簽名並應向
    戶政機關為離婚之登記，民法第1050條定有明文。再按民法
    第1050條所謂二人以上證人之簽名，固不限於作成離婚證書
    時為之，亦不限於協定離婚時在場之人，始得為證人，然究
    難謂非親見或親聞雙方當事人確有離婚真意之人，亦得為證
    人，最高法院68年台上字第3792號判例意旨足資參照。
五、本件兩造離婚協議書上之證人余廉成、陳蕙珍與兩造並不相
    識，且該二人均未親見或親聞兩造確有離婚真意乙節，既據
    認定如前，則兩造之離婚，自與上揭法律規定之要件及最高
    法院判例之意旨未合，而應屬無效甚明。兩造之離婚既屬無
    效，則兩造之婚姻即繼續有效存在，自不待言。從而，本件
    原告訴請確認兩造之婚姻關係存在，為有理由，應予准許。
六、訴訟費用負擔之依據：民事訴訟法第78條。
中    華    民    國  100     年    12    月    27    日
                家事法庭  審判長法  官  張益銘
                                法  官  陳添喜
                                法  官  許婉芳
以上為正本係照原本作成
如對本判決上訴應於判決送達後20日內向本院提出上訴狀
如委任律師提起上訴者，應一併繳納上訴審裁判費
中    華    民    國  100     年    12    月    27    日
                                書記官  劉文松